【裁判字號】    97,交聲,2108
【裁判日期】    971030
【裁判案由】    交管條例聲異
【裁判全文】
臺灣板橋地方法院交通事件裁定        97年度交聲字第2108號
異  議  人
即受處分人  乙○○
上列異議人即受處分人因違反道路交通管理處罰條例案件，對於
交通部公路總局臺北區監理所板橋監理站於民國九十七年七月二
十九日所為板監裁字裁四一－Ｃ00000000號裁決，聲明
異議，本院裁定如下：
    主  文
原處分撤銷。
乙○○不罰。
    理  由
一、按汽車已領有號牌而未懸掛或不依指定位置懸掛者，處汽車
    所有人新臺幣（下同）三千六百元以上一萬零八百元以下罰
    鍰，並吊銷牌照，道路交通管理處罰條例第十二條第一項第
    七款、第二項定有明文。次按汽車號牌懸掛位置，除原設有
    固定位置外，應依左列規定懸掛固定：…三機器腳踏車及拖
    車號牌每車一面，應正面懸掛於車輛後端之明顯適當位置，
    道路交通安全規則第十一條亦有明定。而所謂「不依指定位
    置懸掛」係以未依道路交通安全規則第十一條之規定懸掛者
    為前提，機器腳踏車係以其號牌未正面懸掛於車輛後端之明
    顯適當位置為處罰要件。
二、本件受處分人即異議人乙○○所有車號 A二P-八八七號重型
    機車，於民國九十七年六月三十日上午九時二十分許，為其
    子洪裕凱騎乘途經臺北縣永和市中正橋上（永和往臺北市方
    向）時，為臺北縣政府警察局永和分局中正橋派出所執勤員
    警甲○○發現該機車牌照擺放位置與一般機車不同，且從後
    方約十多公尺處觀看之，並無法清楚看到該車牌號碼，認係
    「翹牌」，遂當場攔停開單舉發之，嗣受處分人遵期於應到
    案日期前之九十七年七月七日前往指定處所陳述意見，經原
    處分機關函請原舉發機關調查後，仍認受處分人有上開號牌
    不依指定位置懸掛之情，乃於九十七年七月二十九日依上開
    條例第十二條第一項第七款、第二項及違反道路交通管理事
    件統一裁罰基準表之規定，裁處受處分人罰鍰五千四百元，
    並吊銷牌照。
三、訊據異議人即受處分人乙○○就其所有機車為其子騎乘於上
    述時、地為警攔停舉發一事坦承之，惟堅詞否認有違反道路
    交通管理處罰條例之行為，辯稱：之前機車牌照的後牌板有
    斷過，正常牌板需八百元，後伊小孩去買價錢較便宜之二百
    五十元的後牌板，所以接上去後牌照就會翹起來，但在遠處
    的話還是可以看清楚牌照號碼，因伊機車曾被舉發過超速還
    有照片等語。查，經本院勘驗異議人所有上開車輛上懸掛之
    車牌號碼 A二P-八八七號之號牌一面，該號牌確有以正面懸
    掛於車輛後端之明顯位置，且號牌上並未加裝有任何器具或
    以他物遮掩，不過係安裝之方式並非呈正面九十度，而係呈
    正面約四十五度之情，有卷附勘驗採證之上開車輛號牌正面
    及側面照片共十七幀可參，而本院勘驗時該號牌懸掛位置與
    傾斜角度核與違規舉發當時號牌位置及斜度相同，業經證人
    即本件舉發員警甲○○到場證述明確，有卷附本院九十七年
    九月二十四日下午二時三十分勘驗筆錄一份可稽，是舉發時
    上開號牌實際懸掛情形與勘驗時相同。次查，上開異議人所
    有車輛號牌懸掛處之黑色號牌架（斜度約呈四十五度），或
    與異議人所攜至院之原廠號牌架（斜度約呈六十度）相比，
    或與其它機車之一般正常號牌架（斜度約呈六十度）相比，
    其斜角幅度均顯較水平，連帶懸掛其上之號牌斜度（按該號
    牌架上更有三角錐狀之凸出物立起撐頂上開號牌，因號牌所
    呈斜度仍平行於該號牌架之斜度，故該號牌斜度亦約呈四十
    五度）與其他一般車輛號牌斜度相比結果亦同，惟自十五公
    尺遠處觀察異議人上開車輛號牌，並不因其所呈角度較低之
    有異於其他一般車輛號牌角度而看不清楚（同參上述本院勘
    驗採證照片，又自遠處所攝照片或因相機焦距問題略顯模糊
    ，然無礙號牌號碼之辨識），換言之，同立於舉發當時員警
    所稱相當距離位置觀看機車號牌，並無如證人即本件舉發員
    警甲○○所稱無法看清機車車牌號碼之情形，顯無「翹牌」
    之情灼然，證人之證言或為其個人之意見，與本院勘驗結果
    尚在未合，委不足採，本件異議人所有機車號牌已正面設置
    於該車輛後端之明顯適當位置，且亦未有他物遮掩，自遠處
    觀之猶能清楚知悉號牌號碼，異議人所辯，尚非無據，舉發
    機關復未能證明異議人所有上開機車號牌有未依指定位置懸
    掛之狀，自應為有利於異議人之認定。原處分機關未予詳察
    ，遽以異議人違反首揭規定裁罰之，即有違誤。從而，本件
    聲明異議為有理由，原處分應予撤銷，另諭知異議人不罰之
    諭知，以期適法。
據上論斷，應依道路交通案件處理辦法第二十條前段，裁定如主
文。
中    華    民    國    97    年    10    月    30    日
                  臺灣板橋地方法院交通法庭
                           法  官  王綽光
以上正本證明與原本無異
如不服本裁定應於送達後5日內向本院提出抗告狀
                           書記官   許清秋
中    華    民    國    97    年    11    月    3     日


司法院資訊處製作；財團法人民間司法改革基金會備份。
